【裁判字號】    97,易,1868
【裁判日期】    980527
【裁判案由】    傷害等
【裁判全文】
臺灣臺南地方法院刑事判決              97年度易字第1868號
公  訴  人  臺灣臺南地方法院檢察署檢察官
被      告  壬○○
選任辯護人  周仲鼎律師
上列被告因傷害等案件，經檢察官提起公訴（97年度偵字第1243
1號），本院判決如下：
    主    文
壬○○公然侮辱人，處罰金新臺幣伍仟元，如易服勞役，以新臺
幣壹仟元折算壹日。又共同傷害人之身體，處罰金新臺幣壹萬元
，如易服勞役，以新臺幣壹仟元折算壹日。應執行罰金新臺幣壹
萬仟元，如易服勞役，以新臺幣壹仟元折算壹日。
其餘被訴部分無罪。
    事  實
一、壬○○與庚○○、辛○○○、己○○分別為同母異父之兄、
    弟媳、叔姪，為家庭暴力防治法第3條第4款所規範之家庭成
    員。壬○○於民國97年3月28日中午12時30許，在臺南縣柳
    營鄉○○路○段35號之柳營火葬場，參與胞弟劉金龍喪葬事
    宜時，見己○○捧抱劉金龍之骨灰罈未依民間習俗撐黑傘遮
    蓋，即質問己○○、庚○○等人何以未持雨傘，經禮儀社人
    員解釋骨灰罈以黃色包巾包裹即無庸再以黑傘遮蓋後，壬○○仍不滿庚○○、己○○等人處理劉金龍喪葬事宜，雙方遂
    發生口角，壬○○竟基於公然侮辱之犯意，在多數人得共見
    共聞之上開火葬場前，對庚○○、己○○及辛○○○辱罵「
    幹你娘雞歪、幹你娘、垃圾、畜牲、雜種」等語；繼於同日
    下午13時30分許，眾人分別趨車前往臺南縣鹽水鎮○○路6
    號之鹽水鎮第一納骨塔前之公共場所，壬○○仍接續前開公
    然侮辱之犯意，對庚○○、己○○及辛○○○辱罵「幹你娘
    雞歪、幹你娘、垃圾、畜牲、雜種」等語。嗣於同日下午約
    13時30分過後劉金龍骨灰罈安置於上開納骨塔完畢後，壬○○與己○○、庚○○等人延續前開爭執未休，壬○○遂基於
    傷害他人身體之犯意，先徒手揮打己○○一個耳光後，壬○○之胞弟劉萬益見狀即將己○○拐倒在地，壬○○與劉萬益
    遂共同基傷害之犯意聯絡（劉萬益所涉共同傷害部分，未據
    告訴，亦未據公訴人提起公訴。)，由劉萬益壓制己○○雙
    腳，壬○○則繼續撲打己○○，致己○○受有肘、前臂及腕
    磨損或擦傷、軀幹磨損或擦傷、臉、頭皮及頸部之挫傷、眩
    暈、腦震盪無意識喪失等傷害。庚○○見其子受壬○○、劉
    萬益圍毆，即至其所有箱型車內拿出鐵管1支，朝壬○○背
    部毆打（庚○○傷害壬○○部分，另經本院97年度易字第
    1039 號傷害案件審結），壬○○則回手奪下該鐵管，欲反
    擊未果，該鐵管即為甲○○奪取丟往他處，雙方旋不歡而散
    。
二、案經庚○○、辛○○○、己○○訴由臺灣臺南地方法院檢察
    署檢察官偵查起訴。
    理  由
壹、程序方面：
    按被告以外之人於審判外之陳述，雖不符刑事訴訟法第159
    條之1至第159條之4之規定，而經當事人於審判程序同意作
    為證據，法院審酌該言詞陳述或書面陳述作成時之情況，認
    為適當者，亦得為證據；又當事人、代理人或辯護人於法院
    調查證據時，知有第159條之5第1項不得為證據之情形，而
    未於言詞辯論終結前聲明異議者，視為有前項之同意，為刑
    事訴訟法第159條之5第1項、第2項所明文。又當事人、代理
    人或辯護人於調查證據時，知有刑事訴訟法第159 條第1項
    不得為證據之情形，卻表示「沒有意見」等意思，而未於言
    詞辯論終結前聲明異議者，應視為已有將該等傳聞證據採為
    證據之同意，業據最高法院93年度臺上字第3533號及94年度
    臺上字第2976號等判決闡釋明確。本件公訴人、被告及辯護
    人對於本案之供述及非供述證據均未表示意見及爭執，且無
    事證顯示係公務員因違法蒐證所取得之供述證據，本院審酌
    該等供述證據作成時之情況，亦認為適於作為證據，依刑事
    訴訟法第159條之4第1款、第159條之5第1項等規定，應認為
    均有證據能力。
貳、實體方面：
一、有罪部分
  (一)訊據被告壬○○固不否認於前揭時、地，因胞弟劉金龍喪葬
    事宜與告訴人庚○○等人發生爭執，並於納骨塔附近徒手打
    告訴人己○○一個耳光等情，惟矢口否認有何公然侮辱及傷
    害犯行，辯稱：伊當時並未辱罵他們，反而是己○○辱罵伊
    ，所以伊才出手打己○○1個耳光，庚○○就拿鐵管過來打
    伊，伊把鐵管搶過來，結果鐵管又被甲○○搶走，後來大家
    就不歡而散云云。經查：
    1.公然侮辱部分：
      (1)被告於上開時、地，接續辱罵告訴人庚○○、己○○、
        辛○○○「幹你娘雞歪、幹你娘、垃圾、畜牲、雜種」
        等語乙節，業據證人即告訴人庚○○、己○○、辛○○○於本院審理中結證明確，核與證人即在場協助喪事之
        禮儀社人員甲○○、林嘉男所為結證情節大致相符（見
        本院卷第94至114頁），而證人甲○○、林嘉男與被告
        壬○○並不相識，亦無怨隙，僅因在場辦理劉金龍喪葬
        事宜而在場，當無曲意迴護任何一方致己陷於偽證重典
        之必要。佐以證人亦在場參與劉金龍喪葬儀式之戊○○
        、丁○○（與被告係伯姪關係）亦證稱，告訴人己○○
        辱罵被告時，渠等即將被告壬○○拉開等語（見本院卷
        第159頁背面、第165頁背面），衡情若非被告壬○○亦
        於上開時、地劉金龍之喪葬儀式進行中，接續辱罵告訴
        人庚○○、己○○、辛○○○等人，證人戊○○、丁○○又何需急於將被告壬○○拉開；兼衡被告壬○○與告
        訴人庚○○、己○○等人因劉金龍之骨灰罈是否需以黑
        傘遮蓋乙事，雙方持續發生口角衡突，為被告與告訴人
        庚○○、己○○、辛○○○所不爭執，則被告頻遭激怒
        後，心生忿忿不平之情狀下，以激烈言語辱罵主導劉金
        龍喪事進行之告訴人庚○○、己○○、辛○○○家人，
        亦無違一般經驗法則。足認被告確於97年3月28日，劉
        金龍喪葬儀式進行中，在柳營火葬場、第一納骨塔前，
        接續對告訴人庚○○、己○○及辛○○○辱罵「幹你娘
        雞歪、幹你娘、垃圾、畜牲、雜種」等語之公然侮辱行
        為，並非虛妄，堪可認定。
      (2)至於證人戊○○、丁○○雖均證稱被告並未於上開時、
        地辱罵告訴人等云云，核與證人即告訴人庚○○、己○○、辛○○○及其他在場之證人甲○○、林嘉男所述情
        節不一致，且與常情有悖，應係迴護被告之詞，無可採
        信。
    2.傷害部分：
      (1)被告上開時、地徒手毆打告訴人己○○，致告訴人己○○受有肘、前臂及腕磨損或擦傷、軀幹磨損或擦傷、臉
        、頭皮及頸部之挫傷、眩暈、腦震盪無意識喪失等傷害
        等情，業據證人即告訴人己○○於本院審理中結證明確
        ，核與證人甲○○於偵查、本院審理中及證人庚○○、
        辛○○○於本院審理中結證情節相符，復有行政院衛生
        署新營醫院診斷證明書1紙（見97年度他字第2000號卷
        第7頁）為證，足證被告確於上開時、地，徒手毆打告
        訴人己○○之犯行。被告雖於本院辯稱是伊僅打告訴人
        己○○1個耳光云云。惟查，依告訴人己○○受被告上
        開傷害犯行，於該日即前往行政院衛生署新營醫院就診
        治療結果，告訴人己○○確係受有肘、前臂及腕磨損或
        擦傷、軀幹磨損或擦傷、臉、頭皮及頸部之挫傷、眩暈
        、腦震盪無意識喪失等傷害，亦經前開診斷證明書載明
        無誤，佐證上開證人庚○○於本院審理時證：「…因為
        我兒子被被告壬○○打，揍下去後，又被劉萬益從後面
        用手勾著脖子，用腳像柔道將他拐倒，拐倒後將腳壓著
        ，不要讓他爬起來，讓壬○○從頭那邊一直揍。…」等
        語（見本院卷第72頁）、甲○○證述：「…被告壬○○
        用他的左手去勾住己○○的脖子，右手出拳打他的臉，
        劉萬益看到被告壬○○出手打他後，也跟著出手去打己○○，之後將他壓在地上打，…」等語（見本院卷第10
        3 頁）、證人辛○○○證稱：「…被告壬○○就用拳頭
        揍己○○，他不是用巴掌，是用拳頭很大的力量揍他，
        在很遠的地方都有聽到，因很突然，己○○就愣住一下
        還沒回過神時，劉萬益就將己○○拐倒在地上，還壓住
        他的雙腳再往後拉一下，讓己○○不能爬起來，被告壬○○看到他倒在地上，就跑去揍己○○的頭及身體，全
        身都有揍，…」等語（見本院卷第143頁背面），均一
        致證稱被告壬○○除打告訴人己○○耳光外，尚與劉萬
        益共同聯手將告訴人己○○拐倒、撲打之，足認被告確
        與劉萬益共同基於傷害之犯意，由劉萬益拐倒壓制己○○，並由被告出手毆打之，導致告訴人受有肘、前臂及
        腕磨損或擦傷、軀幹磨損或擦傷、臉、頭皮及頸部之挫
        傷、眩暈、腦震盪無意識喪失等傷害無誤。被告上開抗
        辯，無非臨訟卸責之詞，殊無可採。
      (2)至於，證人戊○○於本院證述：「剛開始打時我沒有看
        到，因為當時我剛好帶弟弟到旁邊去，之後我有聽到，
        我姊就跟我說他們打起來了，之後我就趕快帶弟弟到旁
        邊去，此時，我就有看到【庚○○從我身邊跑過去他的
        車廂處。他是去拿東西】，但我沒有注意看他是拿什麼
        東西，後來我轉身時，我看到【庚○○家的人將被告壬○○圍住】，…」等語（見本院卷第160頁），足徵證
        人丁○○係在被告壬○○與案外人劉萬益共同毆打己○○後，告訴人庚○○為維護其子，而持鐵管毆打被告壬○○時，始轉身觀看現場情形，其證詞自難為有利被告
        之認定。另證人戊○○於本院審理時則證述：「己○○
        就跟他講說「要不然要怎樣，畜生」，被告壬○○氣不
        過就伸手打他一巴掌，【打一巴掌後，我就有看到庚○○一家人就將被告壬○○圍起來打，庚○○就跑去他們
        廂型車裡拿東西，】我看到壬○○和己○○在拉扯，…
        」等情（見本院第165頁背面），除與證人戊○○證述
        告訴人庚○○一家人圍毆被告壬○○及告訴人庚○○返
        回箱型車拿取鐵管之順序有異，且與證人即告訴人己○○、辛○○○及其他在場之證人甲○○、庚○○、辛○○○所述情節不一致，尚難以證人丁○○此有瑕疵之證
        詞，遽為有利被告之認定。
    3.綜上所陳，被告壬○○所為辯解，均係飾卸之詞，不足採
      信。本案事證已臻明確，被告壬○○之上開公然侮辱及共
      同傷害犯行均堪認定，應依法論科。
  (二)被告壬○○與告訴人庚○○、己○○、辛○○○具有家庭暴
    力防治法第3條第4款之家庭成員關係，故被告壬○○公然辱
    罵告訴人庚○○、己○○、辛○○○，及傷害告訴人己○○
    ，核其所為均係構成同法第2條第2款之家庭暴力罪，並應成
    立刑法第309條第1項公然侮辱罪、第277條第1項之傷害罪。
    被告壬○○與案外人劉萬益就前開傷害犯行，有犯意聯絡，
    行為分擔，應論以共同正犯。另被告壬○○所為上開公然侮
    辱犯行，係基於一犯意而接續為之數次舉動，且係密接之時
    間實施，侵害同一法益，各行為之獨立性極為薄弱，依一般
    社會健全觀念，難以強行分開，在刑法評價上，以視為數個
    舉動之接續施行，合為包括之一行為予以評價，應論以接續
    犯之單純一罪，起訴意旨論以被告犯意各別，應係數罪尚有
    未洽。又被告以一辱罵行為，同時公然侮辱庚○○、己○○
    、辛○○○3人，係以1行為侵害數法益，為想像競合犯，應
    從一重處斷。其所犯上開2罪，犯意各別，行為互殊，應予
    分論併罰。爰審酌被告身為告訴人庚○○之二哥，與辛○○○、己○○亦為弟媳、叔姪關係，因對胞弟劉金龍喪葬細節
    發生爭執，不思與告訴人妥為溝通，或協助告訴人解決其所
    發現劉金龍之骨灰罈未依習俗以黑傘問題，竟恣意以激烈言
    詞辱罵告訴人庚○○、己○○、辛○○○，復加以毆打告訴
    人己○○成傷，對告訴人庚○○、己○○、辛○○○之人格
    評價及告訴人己○○身體所受之傷害非輕，且迄未與告訴人
    等人達成民事和解，賠償損害，復卸責狡辯，惟念其前科素
    行尚可、智識程度僅國小肄業、生活狀況等一切情狀，分別
    量處如主文所示之刑，並定其應執行之刑，暨諭知易服勞役
    之折算標準。
  (三)不另為無罪之諭知
    1.公訴意旨另略以：被告於上開、地毆打告訴人己○○後，
      承前開傷害之犯意，持鐵管回擊告訴人庚○○，致庚○○
      受有肘、前臂及腕抓傷之傷害，因認被告此部分亦涉有犯
      刑法第277條第1項傷害罪嫌。
    2.公訴意旨認被告涉有前開罪嫌，無非以告訴人庚○○、己○○指述、診斷證明書1紙、及本院97年度易字第1039 號
      刑事判決認定壬○○確有毆打庚○○、己○○之事實為證
      。惟被告則堅決否認涉有上開傷害犯行，辯稱伊並未打庚○○等語。
    3.按犯罪事實應依證據認定之，無證據不得認定其犯罪事實
      ；又不能證明被告犯罪者，即應諭知無罪之判決，刑事訴
      訟法第154條第2項、第301條第1項分別定有明文。另按認
      定犯罪所憑之證據，無論其為直接證據或問接證據，其為
      訴訟上之證明時，均須達於一般通常之人均不致於有所懷
      疑，而得確信其為真實之程度，始得據之為有罪之認定。
      倘其證明尚未達到此一程度，而有合理性之懷疑存在，致
      使無從形成有罪之確信時，根據「罪證有疑，利於被告」
      之證據法則，即不得遽為不利被告之認定。又告訴人之告
      訴，係以使被告受刑事訴追為目的，是其陳述是否與事實
      相符，仍應調查其他證證據以資審認; 又認定犯罪事實之
      證據，係指得以認定被告確有犯罪行為之積極證據而言，
      該項證據自須適合於被告犯罪事實認定，始得採為斷罪資
      料，如未能發現相當證據，或證據不足以證明，自不能以
      推測或擬制之方法，為裁判基礎。苟積極證據不足為不利
      於被告事實之認定時，即應為有利於被告之認定，更不必
      有何有利之證據 (最高法院台年臺上字第1300號、29年度
      上字第3105號、30年度上字第816號、40年臺上字第86號
      判例意旨參照）。
    4.經查，告訴人庚○○雖於本院審理時證稱：「他搶走我的
      棍子，我拿鐵管打他一下後，【他就將鐵管搶走，搶走後
      有打我一下。他從我的背部打下去】。（問：你有無受傷
      ？）    我沒有怎樣，我只有手受傷。（問：你手部的傷
      是何人造成的？）被告壬○○。（問：他將棍子搶起來時
      ，打你何處？）背後。（問：打你背後為何你的手會受傷
      ？）他和我在拉扯，要打我。【他拉扯是因為他跟我搶鐵
      棍，要打我的時候我要擋、要閃，他還是一直要靠過來打
      我】，之後就被甲○○搶走鐵棍，他就丟掉，丟掉後，我
      太太看被告壬○○又要去撿起來就趕緊跑去撿起來丟走，
      納骨塔的工作人員就就撿去了。」等語（見本院卷第72、
      73頁），然就被告是否持鐵管毆打告訴人庚○○背部，及
      被告奪下鐵管後是否持以毆打告訴人庚○○並與其發生拉
      扯乙事，與在場之證人即告訴人之子己○○：「…我爸拿
      （指鐵管）來時，被告壬○○還不走，我爸就從他背後輕
      輕打一下，沒用力打，因為鐵棍用力打會很嚴重，被告壬○○起來，我才起來的，之後就看到【我爸和被告壬○○
      在那拉扯搶鐵棍，甲○○也在搶鐵棍】，鐵棍有被告壬○○搶走，被告壬○○有從我爸背後打一下，【我爸整個就
      倒下去】，我就看到劉萬益去旁邊要找石頭。…」等語（
      見本院卷第150頁背面），及同時在場之證人甲○○證述
      ：「這支鐵棍原本是被告壬○○毆打庚○○的兒子，庚○○看到他兒子被打氣不過，去車上拿這支鐵棍，要來毆打
      被告壬○○，在當下人多沒拿好，有敲被告壬○○的背部
      一下，【被告壬○○就空手跟庚○○搶奪鐵棍，這鐵棍即
      被被告壬○○奪走。】（問：被告壬○○搶走鐵棍後，他
      有無打庚○○？）他【不是打庚○○，他是打庚○○的太
      太】，因為當下庚○○的太太要去，可能和當事人有肢體
      上的拉扯，被告壬○○拿這支鐵棍，在庚○○的太太背部
      ，拿這支鐵棍要敲庚○○太太的後面，因為當下我人在那
      ，我有看到，所以我出手將這支鐵棍奪下。」（見本院卷
      第90、104頁）證述情節並不吻合，告訴人庚○○之指訴
      情節是否符合真實，實屬可疑。
    5.次查，依告訴人受傷之診斷證明書固可證明告訴人身體受
      有傷害，然該診斷書上之就診日期為97年3月31日，與告
      訴人指訴遭被告傷害之時間之97年3月28日已相隔3日，而
      告訴人庚○○之子己○○同一時、地受被告傷害，即於當
      日前往行政院衛生署新營醫院就診治療驗傷，告訴人庚○○雖指訴於同一時與其子均受被告之傷害，惟竟未與其子
      同於遭被告毆打受傷當日治療驗傷，待於同月31日始另行
      前往行政院衛生署新營醫院就診治療驗傷，顯違常情，是
      告訴人庚○○前揭診斷書上之傷勢是否確為被告所為，甚
      有疑義，自不足以佐證告訴人庚○○之指訴與事實相符。
      至於本院97年度易字第1039號刑事判決並未認定壬○○確
      有毆打庚○○之犯罪事實（見上開判決第2、4頁），且上
      開刑事判決之事實認定，亦無從拘束本案之事實認定，併
      此敘明。
    6.綜上所陳，告訴人庚○○對於被告傷害行為之指訴，尚無
      其他積極證據得以補強，公訴意旨所指訴之該部分傷害犯
      行，係屬無法證明。然公訴意旨既以被告此部分涉嫌傷害
      告訴人庚○○之行為，與其毆打傷害告訴人己○○部分係
      屬想像競合之裁判上一罪關係，爰不另為無罪之諭知，附
      此敘明。
二、無罪部分：
  (一)公訴意旨另以：被告於97年3月18日中午12時許，在台南縣
    下營鄉○○○路189號之下營鄉公德堂內之公眾得出入之場
    所，公然對庚○○、己○○辱罵「幹你娘雞歪、幹你娘」等
    語，因認被告另涉犯刑法第309條第1項公然侮辱罪嫌。
  (二)公訴意旨認被告涉有前開罪嫌，無非以告訴人庚○○、己○○指述、證人甲○○證述為證。惟被告堅決否認涉有上開公
    然侮辱犯行，辯稱當時伊並未在場等語。
  (三)按被告未經審判證明有罪確定前，推定其為無罪；犯罪事實
    應依證據認定之，無證據不得認定犯罪事實，刑事訴訟法第
    154條定有明文。事實之認定，應憑證據，如未能發現相當
    證據，或證據不足以證明，自不能以推測或擬制之方法，為
    裁判基礎（最高法院40年台上字第86號判例要旨參照），此
    乃無罪推定原則及證據裁判主義之當然要求。認定犯罪事實
    ，所憑之證據，雖不以直接證據為限，間接證據亦包括在內
    ，然無論直接或間接證據，其為訴訟上之證明，須於通常一
    般之人均不致於有所懷疑，而得確信其為真實之程度者，始
    得據之為有罪之認定，倘其證明尚未達到此一程度，而有合
    理性懷疑之存在時，即無從為有罪之認定。刑事訴訟法第16
    1條第1項規定：檢察官就被告犯罪事實，應負舉證責任，並
    指出證明之方法。因此，檢察官對於起訴之犯罪事實，應負
    提出證據及說服之實質舉證責任。倘其所提出之證據，不足
    為被告有罪之積極證明，或其指出證明之方法，無從說服法
    院以形成被告有罪之心證，基於無罪推定之原則，自應為被
    告無罪判決之諭知（最高法院76年台上字第4986號、92年台
    上字第128號判例要旨參照）。
  (四)經查，告訴人庚○○、己○○雖均於偵查及本院審理時均指
    稱被告確於上開時地公然辱罵渠等2人等情，其中告訴人庚○○於本院審理時證稱：「（問：被告壬○○在罵你時，是
    否已相驗？）在罵時還沒有相驗，在下午法醫、檢察官及書
    記官在相驗時，他也當場在罵。…（問：被告壬○○那時是
    約幾點到？）【大概2點多。】檢察官當時還沒有到，被告
    壬○○先到。直到檢察官、法醫及書記官在相驗時，都一直
    罵。【公然罵的很大聲。】（問：所以在場的檢察官、法醫
    、書記官都應該有聽到？）應該都有聽到，因為他們那時驗
    屍完，用一張桌子在寫時，要叫我過去簽名，他也是當場在
    那罵。（問：他在那邊罵你時，除了法醫、檢察官、警員外
    ，還有何人在，包含你家的人，總共有何人？）我家除了我
    女兒劉吟亭沒到，她也被他告，我女兒因住在新市半工半讀
    ，【我太太18日那天也沒去，因為她在上班】，我和【我兒
    子己○○】到，還有禮儀社的甲○○、乙○○（其後更正為
    林嘉男未到）及工作人員，他們兄弟也有在場，被告壬○○
    、劉萬益及劉萬益二個女兒【丁○○、戊○○都有在場】。
    …（問：3月18日檢察官相驗完，死亡證明書你說是交給你
    ，交給你後，你兒子拿回家，他說要一張，你就叫你兒子拿
    來，你是檢察官交給你的那幾張，你抽一張起來給他，是不
    是？）是。…」等語（見本院卷第70、75、87頁）；告訴人
    己○○則於本院審理中證稱：「…（問：檢察官相驗時，你
    有無在場？）檢察官要來驗屍時，【我剛好要回去，因為葬
    儀社的人交待我們去找我叔叔在生時所穿的衣服，要我拿過
    來拜他。】…（問：那時你叔叔救護車來時，被告壬○○來
    了沒有？）【還沒有。】…【在我叔叔剛運到公德堂時，他
    們就在那邊罵】，檢察官來時我就不在場。…（問：打通電
    話是何時？）那時叔叔已經運到公德堂，當時大概已經11時
    ，快要12時。」等語（見本院卷第149、151、156頁），是
    以就被告何時抵達下營鄉公德堂、檢察官相驗時告訴人己○○是否在場乙節，告訴人庚○○、己○○之指訴已有出入。
    再者，依告訴人庚○○證述其妻辛○○○於上開時地並未在
    場，及告訴人己○○證述其係於劉金龍送抵下營鄉公德堂時
    ，始以電話通知劉萬益之女告知劉金龍送往下營鄉公德堂乙
    事，惟證人甲○○於本院審理時卻證稱：「（問：你方才說
    3 月18日在下營公德堂，你有聽到被告壬○○罵庚○○，那
    時大約是何時？）時間我不確定，但我知道是過中午，因為
    當時只有我跟同業人員在那邊及庚○○及【他太太】、兒子
    都在，…（問：你方才說救護車來時，被告壬○○就到，是
    不是？）對。」（見本院卷第96、97頁）等語。可知證人庚○○、己○○、甲○○就被告何時前往下營鄉公德堂、何時
    辱罵告訴人2人、當時有何人在場等情，證述相互岐異，渠
    等證述是否符合真實，實啟人疑竇。
  (五)次查，訊據被告堅決否認於上開時間前往下營鄉公德堂等語
    ，核與證人即在場協助檢察官相驗之員警癸○○證稱：「…
    （問：你那天去時有無見到在庭的被告壬○○？那天我沒有
    看到他。（問：你有無印象有家屬在那邊吵架或用三字經互
    罵？）那天沒有，我只看到庚○○一位。（問：你有無印象
    當天驗屍時，在場的有何人？）法醫、檢察官、書記官、刑
    事組的偵查員及我、家屬只有庚○○一位。（問：整個相驗
    的過程有多久？）約20分左右。（問：有無印象深刻那天其
    他事情，或是相驗完大家就散？）相驗完我就回到我上班的
    地方，沒有特別的記憶。…（問：在檢察官相驗時，你確定
    沒有看到被告壬○○？）沒有看到他，因為在那邊沒有幾個
    人。（問：你是確定沒有看到他，或是印象中沒有看到他？
    ）我確定沒有看到他。（問：整個相驗30分鐘的過程，有無
    其他親屬陸續到？）有一個人有開車過來。（問：何人你知
    道嗎？）庚○○的哥哥《經當庭指認即劉萬益》。（問：他
    是何時到？）檢察官在做筆錄時。（問：你說死者另一位大
    哥有到，他是一個人，還是有其他人陪他？）我只有看到他
    開一部車子過來到現場。（問：他一個人下車嗎？）當時我
    只看到他一個人下車。」等語（見本院卷第51、52、56─58
    頁），佐以證人戊○○亦到庭結證稱：「…（問：妳知不知
    道丁○○或是劉萬益、壬○○有無過去公德堂？）我爸爸有
    ，我們帶我弟弟回家後，我有聯絡上我爸爸，我有跟他說叔
    叔的事情，他說他已經在公德堂，他說他到時人家已經在寫
    報告，他說什麼事情等他回來再說。（問：所謂的寫報告是
    寫何報告？）他說法院有去驗屍，他去時已經在寫報告。…
    在寫報告，他說差不多好了，他就說等他回來再說。」等語
    （見本院卷第162、163頁）相符。衡情若如告訴人庚○○所
    指訴，被告於檢察官執行相驗劉金龍屍體過程曾高聲辱罵，
    在場執行公務之員警即證人癸○○當會加以制止，並留有相
    當之印象，而無特別記憶之理？且證人癸○○警員與被告、
    告訴人均素不相識，因執行相驗屍體之公務而在場，當無曲
    意迴護任何一方致己陷於偽證重典之必要，足認被告辯稱並
    未於上開時間前往下營鄉公德堂辱罵告訴人庚○○、己○○
    乙節，實堪採信。
  (六)此外，復無其他積極證據可資證明被告確於上開時地公然侮
    辱之犯行，就此部分自難遽以刑法309條第1項公然侮辱罪嫌
    相繩，揆諸前揭說，自應為無罪判決之諭知。
據上論斷，應依刑事訴訟法第299條第1項、第301條第1項，刑法
第28條、第277條第1項、第309條第1項、第42條第3項前段、第
51 條第7款，刑法施行法第1條之1第1項、第2項前段，判決如主
文。
本案經檢察官丙○○到庭執行職務。
中    華    民    國    98    年    5     月    27    日
                   刑事第七庭  法  官  田幸艷
以上正本證明與原本無異。
如不服本判決應於收受本判決後10日內向本院提出上訴書狀，並
應敘述具體理由。其未敘述上訴理由者，應於上訴期間屆滿後20
日內向本院補提理由書狀（均須按他造當事人之人數附繕本）「
切勿逕送上級法院」。
                               書記官  莊文茹
中    華    民    國    98    年    5     月    27    日
附錄本案論罪科刑法條全文：
中華民國刑法第277條
傷害人之身體或健康者，處3年以下有期徒刑、拘役或1千元以下
罰金。
犯前項之罪因而致人於死者，處無期徒刑或7年以上有期徒刑；
致重傷者，處3年以上10年以下有期徒刑。
中華民國刑法第309條
公然侮辱人者，處拘役或3百元以下罰金。
以強暴犯前項之罪者，處1年以下有期徒刑、拘役或5百元以下罰
金。


司法院資訊處製作；財團法人民間司法改革基金會備份。
